【裁判字號】    99,交聲,780
【裁判日期】    990330
【裁判案由】    聲明異議
【裁判全文】
臺灣高雄地方法院交通事件裁定         99年度交聲字第780號
原處分機關  高雄市政府交通局
異  議  人  甲○○
上列異議人即受處分人因聲明異議案件，對於高雄市政府交通局
於中華民國99年3 月9 日所為之處分（原處分案號：高市交裁字
第裁32-B00000000號），聲明異議，本院裁定如下：
    主  文
原處分撤銷。
甲○○汽車駕駛人，駕駛汽車經測試檢定酒精濃度超過規定標準
，應處罰鍰新臺幣參萬肆仟伍佰元，吊扣小型車普通駕駛執照拾
貳個月及接受道路交通安全講習。
    理  由
一、原處分意旨略以：異議人即受處分人甲○○（下稱異議人）
    於民國99年2 月9 日22時37分，駕駛車號ZW--4469號自用一
    般小客車，行經高雄市鼎力陸橋時，為警攔查，經警測得其
    呼氣酒精濃度檢測值為每公升0.50毫克，遂以「汽車駕駛人
    酒精濃度超過規定標準（0.4- 0.55 ）」為由，依道路交通
    管理處罰條例第35條第1 項第1 款、違反道路交通管理事件
    統一裁罰基準、處理細則第41、43、44、67條規定，於99
    年3 月9 日以高市交裁字第裁32-B00000000號違反道路交通
    管理事件裁決書（下稱原處分書）裁處異議人罰鍰新臺幣（
    下同）3 萬4 千5 百元，並吊扣職業大貨車駕駛執照12個月
    ，復施以道安講習等語。
二、聲明異議意旨略以：異議人前因酒後駕駛自小客車為警查獲
    ，除遭罰鍰3 萬4 千5 百元外（異議人業已繳納完畢），另
    被吊扣異議人之職業大貨車駕駛執照12個月，惟異議人一向
    依職業大貨車駕駛執照受僱為司機，以此工作維持家計，若
    遭吊扣職業大貨車駕駛執照，勢將造成無工作收入，影響生
    計至鉅。爰請求撤銷吊扣職業大貨車駕駛執照之處分等語（
    上開罰鍰及施以道安講席部分，異議人未聲明不服）。
三、按汽車駕駛人，駕駛汽車經測試檢定，酒精濃度超過規定標
    準者，處1 萬5,000 元以上6 萬元以下罰鍰，並當場移置保
    管其車輛及吊扣其駕駛執照1 年；因而肇事致人受傷者，並
    吊扣其駕駛執照2 年；致人重傷或死亡者，吊銷其駕駛執照
    ，並不得再考領，道路交通管理處罰條例第35條第1 項第1
    款定有明文。復按94年12月14日修正，並自95年3 月1 日施
    行之道路交通管理處罰條例第68條規定，汽車駕駛人，因違
    反本條例及道路交通安全規則之規定，受吊銷駕駛執照處分
    時，吊銷其持有各級車類之駕駛執照。查其修正過程與修正
    條文，立法委員認為原條文「汽車駕駛人，因違反本條例及
    道路交通安全規則之規定，受吊扣或吊銷駕駛執照處分時，
    受吊扣或吊銷其持有各級車類之駕駛執照」將違法或違規駕
    駛人所持有各級車類之駕駛執照一併吊扣或吊銷，失之過酷
    ，對於人民工作與生活影響過鉅，有違比例原則，經與交通
    部協商後，乃將其中「受吊扣處分者，吊扣其持有各級車類
    之駕駛執照」部分之規定刪除。是駕駛人違反道路交通管理
    處罰條例第35條第1 項第1 款之規定而受吊扣駕駛執照處分
    時，依修正後同法第68條規定並參照其修正意旨，應僅得吊
    扣違規或違法當時駕駛車類之駕駛執照。又雖酒醉駕車行為
    均製造法所不容許之風險，以風險製造之立場觀之，並不因
    駕駛車輛種類之不同，而有所差別。但從風險實現之觀點而
    言，酒醉駕駛車類之不同，其對於交通安全衍生之實害結果
    也有所差異，如駕駛人駕駛低一級之車類違反本條例之規定
    時，不論其所造成之實害結果，而一律吊扣駕駛人所持有之
    各類駕照，亦有違反相同事件相同處理，不同事件不同處理
    之平等原則（參照臺灣高等法院暨所屬法院97年法律座談會
    刑事類提案第40號研討結果）。
四、經查：
(一)、異議人於上揭時間，駕駛上揭自用一般小客車，行經上開地
    點，經警測得其呼氣酒精濃度檢測值為每公升0.50毫克，遂
    以「汽車駕駛人酒精濃度超過規定標準」為由開單舉發，嗣
    原處分機關於99年3 月9 日以上開裁決書裁處罰鍰34,500元
    ，並吊扣駕駛執照12個月，復施以道路道路交通安全講習等
    情，為異議人所不爭執，且有高雄市政府警察局99 年2月9
    日高市警交字第B00000000 號舉發違反道路交通管理事件通
    知單、高雄市政府交通局上開裁決書、送達證書、酒測值紀
    錄單等在卷可稽，上開事實，自堪認定。
(二)、另按汽車駕駛人取得高一級車類之駕駛資格者，應換發駕駛
    執照，並准其駕駛較低級車類之車輛：二、已領有大客車駕
    駛執照者，得駕駛大貨車、代用大客車、大客貨兩用車、曳
    引車、小型車、輕型機器腳踏車，道路交通安全規則第61條
    第1 項第2 款定有明文，即所謂之「一人一照原則」。查本
    件異議人領有職業大貨車駕駛執照乙節，有異議人汽車駕照
    基本資料、本件交通部公路總局高雄區監理所99年1 月6 日
    函所附之移送書各1 份附卷可憑（見本院卷第1 頁、第2 頁
    、第8 頁），依上開規定，異議人自得駕駛小型車。原處分
    機關雖以異議人有應受吊扣駕駛執照處分之情形時，應以其
    違規當時所領有之駕駛執照為吊扣處分之標的為由，吊扣異
    議人之職業大貨車之駕駛執照，惟異議人違規當時係駕駛小
    型車，已如前述，如逕予吊扣異議人違規當時並未駕駛車類
    之駕駛執照，將影響異議人工作及生活甚鉅，甚而危及其日
    後就業謀生，與吊扣駕照係為杜絕異議人將來繼續酒醉駕車
    之目的，顯失均衡，而與比例原則相違，是揆諸上揭規定及
    說明，原處分機關僅得吊扣異議人酒駕當時駕駛車類（即自
    用小客車）之駕駛執照。至上開一人一照原則，固於取得較
    高等級車類駕駛執照之駕駛人違規酒駕時，因異議人無較低
    等級之駕照可供吊扣，而產生技術層面之困難，然交通主管
    機關非不得於職業大貨車駕駛執照上或電腦檔存資料註記吊
    扣自用小客車駕照，以限制異議人之駕駛資格，或以立法方
    式解決，故自不得率爾代以吊扣異議人所領有之較高等級車
    類駕駛執照（參見臺灣高等法院98年法律座談會刑事類提案
    第20號、第23號研討結果）。
(三)、綜上所述，原處分機關逕行吊扣異議人之職業大貨車之駕駛
    執照，難謂適法，是異議人聲明異議，為有理由；至原處分
    機關其他裁處部分，於法並無不合，且異議人並未就此提出
    異議（異議人並已繳納罰鍰完畢，有高雄市政府交通局出具
    之收據查詢報表1 紙在卷可稽），惟因本件酒後駕車只有一
    個交通違規行為，而且有關其處罰效果之罰鍰、吊扣駕駛執
    照與應參加道路交通安全講習等與該交通違規行為是否存在
    均無從分離，從而，應由本院將原處分予以撤銷，另為如主
    文第2 項所示之諭知。
五、依道路交通管理處罰條例第87條第2 項、道路交通案件處理
    辦法第20條前段，裁定如主文。
中    華    民    國    99    年    3     月    30    日
                        交通法庭    法  官  張  震
以上正本證明與原本無異。
如不服本裁定應於送達後5日內向本院提出抗告狀。
中    華    民    國    99    年    3     月    31    日
                                    書記官  鄒秀珍

司法院資訊處製作；財團法人民間司法改革基金會備份。
